臺灣高等法院民事裁定
110年度抗字第352號
抗  告  人  廖國穎  
            廖國智  


上列抗告人因與相對人合作金庫商業銀行股份有限公司間聲明異
議事件，對於中華民國109年12月23日臺灣新北地方法院109年度
事聲字第100號所為裁定提起抗告，本院裁定如下：
    主  文
抗告駁回。
抗告訴訟費用由抗告人負擔。
    理  由
一、按法院依民事訴訟法第107條第1項准予當事人訴訟救助者，
    僅於訴訟終結前有使受救助人暫免裁判費及其他應預納之訴
    訟費用之效力（同法第110條第1項第1款規定參照）。經准
    予訴訟救助者，於終局判決確定或訴訟不經裁判而終結後，
    第一審受訴法院應依職權以裁定確定訴訟費用額，向應負擔
    訴訟費用之當事人徵收之。民事訴訟法第114條第1項前段定
    有明文。
二、經查抗告人前對相對人提起債務人異議之訴，主張執行名義
    即支付命令所載金額新臺幣（下同）3億5,767萬9,000元對
    抗告人失其效力，並請求相對人返還執行所得2,352萬8,398
    元本息。抗告人另聲請訴訟救助，經原法院以105年度救字
    第177號裁定准予訴訟救助，相對人聲明不服提起抗告，經
    本院另案以105年度抗字第1953號裁定駁回抗告確定，有上
    開裁定可稽（見原法院109年度司他字第30號卷〔下稱原法院
    司他字卷〕第9至11頁）。原法院嗣以106年度重訴字第
　　108號判決確認上開執行名義對抗告人失其效力，駁回抗告
    人其餘之訴，並諭知第一審訴訟費用由相對人負擔9/10，餘
    由抗告人負擔，有該判決可按（見原法院司他字卷第1至8頁
    ）。抗告人聲明不服提起上訴，並減縮上訴聲明求為相對人
    給付2,352萬6,424元本息，經本院另案以106年度重上字第7
    93號判決駁回上訴，並諭知第二審訴訟費用由抗告人負擔，
    有該判決可憑（見原法院司他字卷第12至16頁）。抗告人聲
    明不服提起上訴，經最高法院以109年度台上字第137號裁定
    駁回上訴確定，有該裁定可查（見原法院司他字卷第17至18
    頁）。
三、次查本件第一審訴訟標的金額為3億5,767萬9,000元，應徵
    第一審裁判費為287萬6,136元，則抗告人應負擔第一審裁判
    費為28萬7,614元（計算式：2,876,136×1/10=287,614，元
    以下四捨五入）。第二、三審上訴利益各為2,352萬6,424元
    ，應徵第二、三審裁判費各為32萬8,596元。原法院司法事
    務官因此依職權裁定確定並命抗告人向該院給付因訴訟救助
    暫免徵收之訴訟費用額94萬4,806元（計算式：287,614+
　　328,596+328,596=944,806），並依民事訴訟法第91條第3項
    規定之類推適用，加計自原裁定送達翌日起算之法定遲延利
    息，核屬有據。
四、抗告人異議及抗告意旨略稱：伊窘於生活而缺乏經濟上之信
    用，無資力繳納上開訴訟費用；原法院並未裁定撤銷訴訟救
    助，無從命抗告人繳納訴訟費用云云。經查抗告人就上開裁
    定所命給付有無資力負擔一事，係屬將來強制執行之問題，
    尚非抗告人所得據為拒絕給付之正當依據。至於民事訴訟法
    第113條規定，則屬法院依職權認定當事人能支出訴訟費用
    而受訴訟救助或其後能力能支出者，以裁定撤銷救助，核與
    確定訴訟費用額之程序無關。是抗告人所辯，均不足採。從
    而原裁定駁回抗告人之異議，於法並無不合。抗告意旨仍執
    前詞指摘原裁定不當，聲明廢棄，為無理由，應予駁回。
五、據上論結，本件抗告為無理由，爰裁定如主文。
中　　華　　民　　國　 110　　年　  3    月　　30 　　日
                    民事第十庭  
                        審判長法　官  黃嘉烈
                              法　官  高明德
                              法　官  邱  琦
正本係照原本作成。
本裁定除以適用法規顯有錯誤為理由外，不得再抗告。如提起再
抗告，應於收受後10日內委任律師為代理人向本院提出再抗告狀
。並繳納再抗告費新臺幣1,000元。
中　　華　　民　　國　　110 　年　　3 　　月　　30　　日

                              書記官  廖月女